【裁判字號】    89,易,1651
【裁判日期】    891011
【裁判案由】    詐欺
【裁判全文】
臺灣高雄地方法院刑事判決                        八十九年度易字第一六五一號
    公  訴  人  臺灣高雄地方法院檢察署檢察官
    被      告  丙○○
右列被告因詐欺案件，經檢察官提起公訴（八十九年度偵緝字第四六四號），本院判
決如左：
    主  文
丙○○無罪。
    理  由
一、公訴意旨略以：被告丙○○於民國八十八年九月中旬因知悉告訴人甲○○擬出售
    其所有車牌號碼Ｅ四—五四０九號自小客車，遂向甲○○佯稱已有買主欲購買，
    但須觀看車輛為由，使告訴人陷於錯誤交付該車，然被告取得該車後即以該車向
    案外人乙○○質押借款，因認被告涉有刑法第三百三十九條第一項之詐欺取財罪
    嫌等情。
二、按犯罪事實應依證據證據認定之，無證據不得推定其犯罪事實，刑事訴訟法第一
    百五十四條定有明文。又事實之認定，應憑證據，如未能發現相當證據，或證據
    不足以證明，自不能以推測或擬制之方法，為裁判基礎（最高法院四十年台上字
    第八六號判例參照）；而告訴人之告訴，係以使被告受刑事訴追為目的，是其陳
    述是否與事實相符，仍應調查其他證據以資審認（最高法院五十二年台上字第一
    三００號判例參照），易言之，即藉由補強證據之存在，以增強或擔保告訴人陳
    述之證明力（最高法院八十七年度台上字第二一七六號判決要旨參照）。且認定
    犯罪事實所憑之證據，雖不以直接證據為限，間接證據亦包括在內，然無論直接
    證據或間接證據，其為訴訟上之證明，須於通常一般之人均不致有所懷疑，而得
    確信其為真實之程度者，始得據為有罪之認定，倘其證明尚未達此一程度，而有
    合理之懷疑存在而無從使事實審法院得有罪之確信時，即應由法院為諭知被告無
    罪之判決（最高法院七十六年台上字第四九八六號判例參照）。
三、公訴意旨認被告涉有詐欺取財罪嫌，係以告訴人甲○○之指訴、證人乙○○證稱
    ：「丙○○將系爭自小客車向我質押借款，當時丙○○說車子是他的」、「一星
    期後甲○○與丙○○一起到我那裡要取車，甲○○即說車子是自己的，當時丙○○在場沒有說什麼」、「車子應該是甲○○的」及證人戊○○證稱：「當時丙○○找我當保證人時說車子是他的，但我簽完名後才知道車子非丙○○所有，且貸
    款也非丙○○所繳納」等語為據，並以車輛貸款動產契約、動產抵押設定登記申
    請書各一份及郵政劃撥儲金存款收據四紙為憑。訊據被告丙○○固不否認上開汽
    車係以甲○○名義購買，且伊以該車向案外人乙○○質押借款之事實，惟堅決否
    認有何詐欺犯行，辯稱：車子是伊買的，車款是伊向堂姐乙○○借來繳納、因車
    商說甲○○有房子，以他名義購車，貸款才辦得出來、第一期貸款以伊之薪資扣
    抵，後來有拿六萬元之支票給告訴人代繳第二、三、四期之貸款、車子一直都由
    伊保管使用、並未以詐術向甲○○詐得汽車等語。
四、經查：
（一）證人即售車之業務員程懷柔到庭結證：「（問：買車及簽約你與何人接洽？）
      丙○○，我只向甲○○拿身分證、印章及對保」、「（交車與何人？）丙○○
      」、「（問：車款如何付？）丙○○付給我頭款，餘銀行付給我」（見八十九
      年六月十六日訊問筆錄）明確，證人乙○○亦證稱：「（問：丙○○將車子交
      給妳時，有無告訴妳車子是何人的？）他將車子交給我時說是他的車，要向我
      借五萬元，我因怕是贓車，我打電話問銀行，電話是甲○○接的，我問他是否
有丙○○以一部車貸款四十六萬元，對方回答『有』、車子是否丙○○的，對
      方回答『是』」（見八十九年五月十六日訊問筆錄）等語甚詳，另證人即購車
      保證人戊○○亦於偵查中結證稱：「（問：何人請你當保證人？）丙○○，當
      時丙○○找我當保證人」明確（見偵卷八十九年三月二十九日訊問筆錄），則
      系爭汽車若為告訴人所購買，衡情應無由被告出面接洽買車簽約事宜、支付頭
      期款並找人出面作保之理，況告訴人於證人乙○○向其查詢之時，亦稱車子是
      被告的，顯見上開汽車係由被告所購買，僅係借用告訴人名義簽約、信託登記
      及辦理貸款甚明，就被告與告訴人間之內部關係而言，仍應認被告始為該車之
      所有人。
（二）次查，系爭車輛之貸款由告訴人先行繳納之事實，雖有郵政劃撥儲金存款收據
      四紙在卷可稽，然系爭汽車既以告訴人名義購買，則被告所辯由告訴人以其名
      義先行墊付，再由被告付予告訴人之情，尚難認與常情有違。且被告辯稱伊曾
      交付支票號碼0000000號，面額新台幣六萬元，付款人為高雄銀行大昌
      分行之支票付予告訴人之情，為告訴人所自承，而其提示對領人為「李慶銓」
      ，聯絡地址與告訴人同為高雄縣仁武鄉○○村○○○街三十八之一號，此有台
      灣省合作金庫鳳山支庫八十九年八月一日（八九）合金鳳存字第二三一號函在
      卷可參，顯見告訴人確有收取被告上開款項無訛，則其陳稱系爭汽車之貸款均
      由伊支付、被告未付分文等情，即非無疑問。縱如告訴人所稱上開款項係為清
      償他筆債務，而與車款無關，亦屬告訴人與被告間之民事糾葛，不能因告訴人
      有代墊車款之情，即認系爭汽車為告訴人所有。
（三）再查，告訴人雖指稱：「交車後被告就把車子交給我，一直由我保管使用」（
      見八十九年六月十六日訊問筆錄），然經本院訊之車內配備，則支吾其詞，並
      改稱：「該車是我太太開的」云云（見同日訊問筆錄），嗣證人即告訴人之妻
      丁○○到庭結證稱：「（問：你家中有無Ｅ四—五四０九號自小客車？）不知
      道，也沒有使用過該部車子」、「（問：妳有無看過甲○○開過Ｅ四—五四０
      九號自小客車？）沒有」、「（問：甲○○是否買過Ｅ四—五四０九號自小客
      車？）不清楚」、「（問：對於甲○○於本院供稱他買的Ｅ四—五四０九號自
      小客車由你使用？）沒有，我是開裕隆Ｊ八—０二七一的車，已開三年」甚明
      （見八十九年九月五日訊問筆錄），是告訴人指稱系爭汽車自交車後即由其或
      其妻保管使用，嗣因被告佯稱他人購車始交與被告云云，顯與事實不符，不足
      採信。
（四）末查，證人乙○○雖於偵查中證稱：「車子應該是甲○○的」（偵卷八十九年
      三月九日訊問筆錄）、戊○○亦於偵查中證稱「但我簽完名後才知道車子非丙○○所有，且貸款也非丙○○所繳納」（偵卷八十九年三月二十一日訊問筆錄
      ）等語，然上開證言或係證人主觀臆測或評價，或係經他人轉述而得之個人意
      見，依刑事訴訟法第一百六十條之規定，無證據能力，自不得以之為被告不利
      之認定。
    綜上所述，系爭汽車既係由被告借用告訴人之名義所購買，交車後又由被告保管
    使用，則被告將之賣予他人，自難認被告有何不法意圖及使用詐術使告訴人交付
    財物可言。本件告訴人之指訴既無可採，亦無其他積極證據證明足資證明被告有
    何詐欺取財之犯行，此外，復查無其他積極證據證明被告確有公訴人所指之犯行
    ，既不能證明被告犯罪，揆諸首開說明，自應為被告無罪之諭知。
五、至告訴人甲○○明知自己僅係出借名義予被告購買系爭汽車，交車後即由被告保
    管使用該車，為解決購車貸款爭議，竟虛構自己保管、使用該車之事實，指訴被
    告佯稱他人欲購車、看車而向其詐得該車之不實情事並提起告訴，其所為是否涉
    有刑法第一百六十九條第一項之誣告罪嫌，此部分應由檢察官另行依法偵查辦理
    ，附此敘明。
據上論斷，應依刑事訴訟法第三百零一條第一項前段，判決如主文。
本案經檢察官郭慧珊到庭執行職務。
中    華    民    國    八十九    年      十      月        十一        日
                                  臺灣高雄地方法院刑事第三庭
                                      法  官  葉  啟  洲
右正本證明與原本無異。
如不服本判決，應於判決送達後十日內，向本院提出上訴狀。
                                      書記官  盧  雅  婷
中    華    民    國    八十九    年      十      月        十一        日


司法院資訊處製作；財團法人民間司法改革基金會備份。
